臺灣板橋地方法院刑事判決　　　　　　　95年度訴字第2780號
公　訴　人　臺灣板橋地方法院檢察署檢察官
被　　　告　甲○○
上列被告因違反毒品危害防制條例案件，經檢察官提起公訴（95
年度毒偵字第5935號），本院判決如下：
    主  文
甲○○施用第一級毒品，處有期徒刑陸月，如易科罰金，以銀元
佰元折算壹日，緩刑年。
扣案第一級毒品海洛因淨重零點零肆公克沒收銷燬之；包裹該毒
品之外包裝塑膠袋壹只及注射針筒壹支均沒收。
    事  實
一、甲○○於民國93年間因施用毒品案件，經臺灣板橋地方法院
    檢察署檢察官聲請本院以93年度毒聲字第135 號裁定送觀察
    勒戒，並於93年4 月22日入臺灣臺北看守所附設勒戒處所執
    行，嗣因無繼續施用毒品傾向，於93年5 月17日出所，並經
    臺灣板橋地方法院檢察署檢察官於93年5 月26日以93年度毒
    偵字第78號為不起訴處分確定。詎甲○○仍不思戒除，明知
    海洛因係屬毒品危害防制條例所列管之第一級毒品，不得施
    用、持有，竟猶基於施用之犯意，於前開觀察勒戒完畢釋放
    後5 年內之95年6 月4 日某時，在臺北縣中和市○○路431
    巷25號10樓住處（起訴書誤係在嘉義市○○路432 巷35 號
    居處，應予更正），將海洛因混合礦泉水倒入針筒內，以針
    筒注射皮下之方式施用第一級毒品海洛因一次。嗣經警於95
    年6 月12日晚間9 時40分許，在嘉義市○○路432 巷35號之
    居處查獲，並扣得其預備供施用之海洛因1 包（淨重0.04
    公克，空包裝重0.16公克）及注射針筒1 支。
    理  由
甲、程序方面：
    按除被告所犯為死刑、無期徒刑、最輕本刑為3 年以上有期
    徒刑之罪或高等法院管轄第一審案件者外，於法院準備程序
    進行中，被告先就被訴事實為有罪之陳述時，審判長得告知
    被告簡式審判程序之旨，並聽取當事人、代理人、辯護人及
    輔佐人之意見後，裁定進行簡式審判程序，且簡式審判程序
    於第一審得不行合議審判，此為刑事訴訟法第273 條之1第1
    項、第284 條之1 所明定。本件被告所犯為死刑、無期徒刑
    、最輕本刑為3 年以上有期徒刑以外之罪，並於本院受命法
    官行準備程序中先就被訴事實為有罪之陳述，故本院合議庭
    於96年1 月12日，依前揭規定裁定，由受命法官獨任依簡式
    審判程序審理。則依刑事訴訟法第273 條之2 規定，關於本
    案證據之調查，不受第159 條第1 項、第161 條之2 、第16
    1 條之3 、第163 條之1 及第164 條至第170 條規定之限制
    ，合先敘明。
乙、實體方面：
一、認定犯罪事實所憑證據及理由
(一)訊據被告甲○○對於上揭事實坦承不諱，並有為警所查得海
    洛因1 小包、注射針筒1 支扣案可佐，且該海洛因經法務部
    調查局鑑驗屬實，而其淨重為0.04公克，空包裝重0.16公克
    等，亦有法務部調查局95年7 月10日調科壹字第180002304
    號鑑定通知書乙份附卷足稽（附於95年度毒偵字第684 號偵
    查卷第15頁）。又扣案海洛因及注射針筒係由被告甫領取之
    郵包內所取出，預備供其施用第一級毒品海洛因所用者乙節
    ，業據被告於警偵訊供明無訛（詳警卷第2 頁及上開偵查卷
    第9 頁）。足以佐證被告確有施用第一級毒品之事實，是被
    告上揭自白應與事實相符，堪以採認。至被告雖於本院審理
    中否認扣案海洛因及注射針筒係其所有，並改稱係其男友郵
    寄予伊代為保管云云，然注射針筒係屬可公開購買之物，其
    男友何屬託其代為保管？顯見被告事後翻異前詞之辯解，有
    違常情，難以採信，附此說明。
(二)又被告於93年間因施用毒品案件，經臺灣板橋地方法院檢察
    署檢察官聲請本院以93年度毒聲字第135 號裁定送觀察勒戒
    ，並於93年4 月22日入臺灣臺北看守所附設勒戒處所執行，
    嗣因無繼續施用毒品傾向，於93年5 月17日出所，並經臺灣
    板橋地方法院檢察署檢察官於93年5 月26日以93年度毒偵字
    第78號為不起訴處分確定等，有臺灣高等法院被告前案紀錄
    表附卷可考，故被告於經觀察勒戒執行完畢釋放後5 年內再
    犯施用第一級毒品之事實，亦無疑義。
(三)綜上，本案事證明確，被告犯行堪以認定。
二、論罪科刑之理由：
(一)核被告所為，係犯毒品危害防制條例第10條第1 項之施用第
    一級毒品罪。其施用前後非法持有毒品之低度行為，為其施
    用毒品之高度行為所吸收，不另論罪。又被告行為後，刑法
    業於94年1 月7 日修正公布，並於95年7 月1 日施行，修正
    後刑法第33條第5 款規定：「罰金：新臺幣1 千元以上，以
    百元計算之。」，是被告行為後，就罰金刑之最低刑度，新
    刑法顯較不利於被告，故依新刑法第2 條第1 項規定，應適
    用較有利於被告之行為時法律，合先說明。
(二)爰審酌被告曾因施用毒品經觀察勒戒後，仍未思戒斷，再為
    本件犯行，足見其自制力薄弱，惟因施用毒品本質上屬被告
    自戕身體健康之行為，並無加害他人，再衡量其於本件僅有
    一次施用行為，而尚無不良素行及犯後坦承犯行之態度良好
    等一切情狀，量處如主文所示之刑。又修正後刑法第41條第
    1 項規定，易科罰金以新台幣1 千元、2 千元、3 千元折算
    1 日，經比較修正前之刑法第41條第1 項及修正前罰金罰鍰
    提高標準條例第2 條規定（按罰金罰鍰提高標準條例第2 條
    業於95年4 月28日修正公布刪除，並自同年7 月1 日施行）
    ，以修正前刑法第41條第1 項及修正前罰金罰鍰提高標準條
    例第2 條規定較有利於被告，故依新刑法第2 條第1 項前段
    ，適用修正前刑法第41條第1 項前段及修正前罰金罰鍰提高
    標準條例第2 條規定，併諭知如易科罰金之折算標準。再被
    告前未曾受有期徒刑以上刑之宣告，有臺灣高等法院被告前
    案紀錄表可按，其經此偵審程序後當知警惕，信無再犯之虞
    ，本院認所宣告之刑以暫不執行為適當，併宣告緩刑3年，
    以勵自新。
(三)至扣案海洛因淨重0.04公克，係屬查獲之毒品，依毒品危害
    防制條例第18條第1 項前段規定，不問屬於犯人與否宣告沒
    收銷燬之。至包裹該海洛因之外包裝塑膠袋1 只及注射針筒
    1 支，係被告所有預備供施用毒品所用之物，已如前述，依
    刑法第38條第1 項第2 款後段諭知沒收（按刑法第38條固亦
    經修正，但僅屬文字修正，其法律效果並無更異，無比較新
    舊法之問題）。
據上論結，應依刑事訴訟法第273 條之1 第1 項、第299 條第1
項前段、毒品危害防制條例第10條第1 項、第18條第1 項前段，
刑法第11條前段、第2 條第1 項、修正前刑法41條第1 項、刑法
第74條第1 項第1 款、刑法第38條第1 項第2 款，修正前罰金罰
鍰提高標準條例第2 條判決如主文。
本案經檢察官彭聖斐到庭執行職務。
中　　華　　民　　國　　96　　年　　1 　　月　　25　　日
                      刑事第六庭法　官  許仕楓
以上正本證明與原本無異
如不服本判決應於送達後10日內向本院提出上訴狀
                                書記官　林進煌
中　　華　　民　　國　　96　　年　　1 　　月　　25　　日
附錄本案論罪科刑法條全文：
毒品危害防制條例第10條
施用第一級毒品者，處 6 月以上 5 年以下有期徒刑。
施用第二級毒品者，處 3 年以下有期徒刑。
